【裁判字號】    94,交聲,1323
【裁判日期】    950309
【裁判案由】    違反道路交通管理處罰條例聲明異議
【裁判全文】
臺灣臺北地方法院交通事件裁定        94年度交聲字第1323號
原處分機關  交通部公路總局臺北區監理所
異  議  人
即受處分人  甲○○
上列受處分人因違反道路交通管理處罰條例案件，對於交通部公
路總局臺北區監理所中華民國94年11月28日所為之處分（原處分
案號：北監營裁字第裁40—C00000000號）聲明異議，本院裁定
如下：
    主  文
原處分撤銷。
甲○○汽車駕駛人轉彎時，轉彎車不讓直行車先行，駕駛汽車違
反道路交通安全規則，因而肇事致人受傷，處罰鍰新臺幣玖佰元
，並記違規點數肆點。
    理  由
一、按左轉彎時，應距交岔路口三○公尺前顯示方向燈或手勢，
    行至交岔路口中心處左轉，並不得占用來車道搶先左轉。轉
    彎車應讓直行車先行。道路交通安全規則第一百零二條第四
    款、第六款分別定有明文。又道路交通管理處罰條例第四十
    八條第六款、第六十一條第三項、第六十三條第一項第一款
    亦有規定：汽車駕駛人轉彎時，有轉彎車不讓直行車先行情
    形者，處二百元以上六百元以下（即新台幣六百元以上一千
    八百元以下）罰鍰，並記違規點數一點；又汽車駕駛人駕駛
    汽車違反道路交通安全規則，因而肇事致人受傷者，記違規
    點數三點。
二、本件異議人即受處分人甲○○於民國九十四年八月十七日晚
    間十時四十分許，駕駛車牌號碼七Ｍ—四四七號營業小客車
    沿臺北縣中和市○○路往永和方向行駛，行經中和路交叉路
    口左轉時，與對向駕駛車牌號碼ＬＴ六—九三五號重型機車
    之楊信慶發生擦撞，致楊信慶受有右腳開放性骨折、乘客黃
    千瑜右腳膝蓋撕裂傷，經臺北縣政府警察局交通隊警員以異
    議人違反交通安全規則因而肇事致人受傷，依道路交通管理
    處罰條例第六十一條第三項之規定，掣單舉發，且應於九十
    四年十一月二十四日前到案。異議人於到案日前不服提出申
    訴，經交通部公路總局臺北區監理所認異議人仍有上開違規
    行為，乃依上揭道路交通管理處罰條例第六十一條第三項規
    定，於九十四年十一月二十八日裁處異議人記違規點數三點
    。
三、異議意旨略以：異議人確實曾於上開時、地駕駛營業小客車
    行經該處，並與騎乘機車之楊信慶發生擦撞，然其行經中和
    路口時，顯示左轉方向燈等待左轉，見前方確無來車後才緩
    步左轉，已通過路口中線三分之二處，然卻遭騎乘機車之楊
    信慶飆車追撞，本件已就車禍肇事原因申請覆議鑑定，請俟
    覆議鑑定結果確定後，再行裁決等語。
四、經查：
  (一)異議人固不否認其於上揭時地駕駛車牌號碼七Ｍ—四四七號
    營業小客車，行經臺北縣中和市○○路與中和路交叉路口欲
    左轉時，與對向之車牌號碼ＬＴ六—九三五號重型機車前車
    頭發生碰撞，致機車騎士楊信慶受有右腳開放性骨折之傷害
    、後載乘客黃千瑜受有右腳膝蓋撕裂傷等傷害乙節，業經被
    害人楊信慶、黃千瑜於警詢時供述明確，並有台北縣政府警
    察局九十四年二月十日北縣警交字第○九五○○一六○六七
    號函附之道路交通事故現場圖、中和交通分隊Ａ２類道路交
    通事故調查表（草圖）及現場照片二十六張附卷為證（見本
    院卷第十至四○頁）。故證人楊信慶、黃千瑜確實因本件事
    故而受有傷害。
  (二)異議人就本件車禍事故肇事原因，向臺灣省車輛行車事故覆
    議鑑定委員會申請覆議，經該會認定：「一、甲○○夜晚駕
    駛營小客車，行經行車管制號誌交岔路口左轉車未讓對向直
    行車先行，為肇事主因。二、楊信慶夜晚駕駛重機車，行經
    行車管制號誌交叉路口未注意車前狀況，為肇事次因。」明
    確，此有該會九十五年一月十九日府覆議字第Ｚ○○○○○
    ○○○○號函在卷可憑（見本院卷第四十五頁），可知，異
    議人行經該處時，確有左轉車未讓對向直行車先行之違規，
    因而導致被害人楊信慶、黃千瑜之受傷，故異議人辯稱當時
    左轉已通過路口中線三分之二處云云，與上揭現場圖所示之
    碰撞位置，並不相符，而異議人並未提出其他積極證據供本
    院參酌，則其所辯，顯與事實不符，尚不足採。雖楊信慶就
    本件交通事故，亦有可歸責之處，亦無解於異議人之違規行
    為，故本件異議人上開之違規情事洵屬明確。
五、綜上所述，異議人確有轉彎車未讓直行車先行之違規，並因
    而肇事致人受傷明確，故應依道路交通管理處罰條例第例第
    四十八條第六款、第六十一條第三項、第六十三條第一項第
    一款及違反道路交通管理事件統一裁罰基準表之規定，裁處
    罰鍰新台幣九百元，並合併記違規點數四點；惟查本件原處
    分機關北監營裁字第裁四○—Ｃ00000000號裁決書
    ，僅依道路交通管理處罰條例第六十一條第三項規定，裁處
    異議人記違規點數三點，是本件異議人之異議雖無理由，惟
    原處分既有上開違誤之處，自應由本院將原處分撤銷，因異
    議人有違反道路交通管理處罰條例第四十八條第六款及道路
    交通安全規則因而肇事致人受傷之情形，改依道路交通管理
    處罰條例第六十一條第三項、第六十三條第一項第一款規定
    ，裁處異議人罰鍰新台幣九百元，並記違規點數四點，以資
    適法。
六、依道路交通案件處理辦法第二十條，裁定如主文。
中    華    民    國    95    年    3     月    9     日
                  交通法庭法  官  紀文惠
以上正本證明與原本無異
如不服本裁定應於送達後5日內向本院提出抗告狀
                          書記官  劉新怡
中    華    民    國    95    年    3     月    9     日


司法院資訊處製作；財團法人民間司法改革基金會備份。
